【裁判字號】    89,訴,476
【裁判日期】    890330
【裁判案由】    業務過失致死
【裁判全文】
臺灣臺中地方法院刑事判決                          八十九年度訴字第四七六號
    公  訴  人  臺灣臺中地方法院檢察署檢察官
    被      告  丁○○
    被      告  乙○○○○份有限公司  設臺中市○○路五六號一樓
    兼代表人    戊○○
    右  一  人  陳光龍
    選任辯護人
右列被告等因業務過失等案件，經檢察官聲請簡易判決處刑（八十八年度偵字第二二
四三六號），經本院認為不宜以簡易判決處刑，依通常程序判決如左：
    主  文
乙○○○○份有限公司違反雇主對防止有墜落、崩塌等之虞之作業場所引起之危害，
應有符合標準之必要安全衛生設備之規定，致發生死亡職業災害，科罰金新臺幣陸萬
元。
戊○○、丁○○從事業務之人，因業務上之過失致人於死，各處有期徒刑柒月。均緩
刑年。
    事  實
一、戊○○係乙○○○○份有限公司（址設臺中市○○路五六號一樓，下稱怡聚公司
    ）之經營負責人，職司該公司廠房物品堆置及安全設施之管理工作；丁○○任職
    於怡聚公司，職司堆高機之操作工作，均為從事前開業務之人。戊○○本應注意
    依勞工安全衛生設施規則第一百五十三條規定，雇主對於堆置物料，為防止倒塌
    、崩塌或掉落，應採取繩索捆綁護網、擋樁、限制高度或變更堆積等必要措施，
    並規定禁止與作業無關人員進入該等場所；丁○○本應注意操作堆高機堆置怡聚
    公司裝有鐵條之木箱時，應謹慎操作及堆放整齊，並注意確認於操作過程中無人
    在作業範圍內，且依當時情況均無不能注意之情形，戊○○竟疏未注意對於怡聚
    公司廠房內堆置裝有鐵條之木箱，採取繩索捆綁護網、擋椿、限制高度或變更堆
    積等必要措施；丁○○疏未注意謹慎操作堆高機、將前開裝有鐵條之木箱堆放整
    齊及操作過程中確認是否有人在作業範圍內，於丁○○在怡聚公司第三工場倉儲
    及模具開發區內操作堆高機將裝有鐵條之木箱堆置至第四層時，因操作不當且未
    堆放整齊，致該木箱自第四層處掉落，復因無前開捆綁護網等安全措施，而壓到
    在旁工作之怡聚公司員工呂良勇，致呂良勇胸部塌陷性骨折、內出血及外傷性休
    克，送醫急救無效後不治死亡。
二、案經怡聚公司負責人戊○○委由該公司總經理簡勝彥、組長李冠臻與丁○○於肇
    事後報警自首而接受裁判，並由臺灣臺中地方法院檢察署檢察官於相驗後聲請簡
    易判決處刑，經本院認為不宜以簡易判決處刑，適用通常程序審判。
    理  由
一、右揭事實，業據被告怡聚公司兼代表人戊○○及丁○○坦承不諱，核與證人甲○○、李冠臻及臺中市警察局第四分局何安派出所警員丙○○證述情節相符。按勞
    工安全衛生法第五條第一項第五款規定：雇主對於防止有墜落、崩場等之虞之作
    業場所引起之危害，應有符合標準之必要安全設備。又勞工安全衛生設施規則第
    一百五十三條規定，雇主對於堆置物料，為防止倒塌、崩塌或掉落，應採取繩索
    捆綁護網、擋樁、限制高度或變更堆積等必要措施，並規定禁止與作業無關人員
    進入該等場所。本件職業災害業經行政院勞工委員會中區勞動檢查所檢查完峻，
    認雇主對於堆置裝有鐵條之木箱，未採取繩索捆綁護網、擋椿、限制高度或變更
    堆積等必要措施，致勞工呂良勇被倒塌之木箱壓傷致死，違反上開規定，有該所
    八十八年八月二十日台八十八勞中檢字第九三二Ｏ號函附之職業災害檢查報告書
    附卷可稽。又被告戊○○為從事前開廠房物品堆置及安全設施管理工作業務之人
    ，自應注意上述安全規定；被告丁○○為從事堆高機操作及怡聚公司廠房物品堆
    置之業務，本應注意操作堆高機堆置怡聚公司裝有鐵條之木箱時，應謹慎操作及
    堆放整齊，並注意確認於操作過程中無人在作業範圍內，且渠等依當時情況又無
    不能注意之情形，竟均疏未注意，以致發生本件災害，其有業務上之過失至明。
    被害人呂良勇朱確係因上開事故致胸部塌陷性骨折、內出血及外傷性休克死亡乙
    情，亦經臺灣臺中地方法院檢察署檢察官督同法醫師相驗屬實，製有勘驗筆錄、
    相驗屍體證明書、驗斷書附卷可憑。是被告戊○○、丁○○之過失行為與被害人
    呂良勇之死亡間，自具有相當因果關係。本件事證已臻明確，被告等之犯行均堪
    認定。
二、核被告怡聚公司、戊○○所為係違反勞工安全衛生法第五條第一項第五款規定，
    致發生同法第二十八條第二項第一款之職業災害，應分別依同法第三十一條第二
    項、第一項之規定處罰。又被告戊○○、丁○○係犯刑法第二百七十六條第二項
    之業務過失致人於死罪。被告戊○○以一行為觸犯勞工安全衛生法第三十一條第
    一項及刑法第二百七十六條第二項業務過失致人於死罪名，為想像競合犯，依刑
    法第五十五條之規定，應從一重依業務過失致人於死罪處斷。被告戊○○所犯業
    務過失致人於死部分，聲請簡易判決意旨，雖未論及，然與前開勞工安全衛生法
    第三十一條第一項部分，有想像競合犯裁判上一罪關係，本院自應併予審理，附
    此說明。被告等於犯罪未發覺前，向臺中市警察局第四分局何安派出所承辦警員
    自首接受裁判等情，業據警員丙○○證述屬實，應依刑法第六十二條前段規定減
    輕其刑。爰審酌被告等犯罪之情節、所生之損害、犯後坦承犯行，並已對被害人
    家屬達成和解，有和解書附卷可稽之犯後態度等一切情狀，分別量處如主文所示
    之刑。又被告戊○○、丁○○二人前均未曾受有期徒刑以上刑之宣告，有臺灣高
    等法院被告全國前案紀錄表在卷可按，其因一時失慮，偶罹刑典，事後已與被害
    人家屬和解賠償損害，經此偵審程序及刑之宣告後，應知戒慎，信無再犯之虞，
    本院認所宣告之刑皆以暫不執行為適當，併各予宣告緩刑三年，用啟自新，並觀
    後效。
據上論斷，應依刑事訴訟法第四百五十二條、第二百九十九條第一項前段，勞工安全
衛生法第三十一條第一項、第二項，刑法第十一條前段、第二百七十六條第二項、第
五十五條、第六十二條前段、第七十四條第一款、罰金罰鍰提高標準條例第一條前段
，判決如主文。
中      華      民      國    八十九      年    三      月    三十      日
                                  法   官   陳  得  利
右正本證明與原本無異。
如不服本判決，應於判決送達後十日內向本院提出上訴狀，上訴於臺灣高等法院臺中
分院（ 須附繕本）。
                                  書記官
中      華      民      國    八十九      年     三     月      三十    日
附錄本案論罪科刑法條全文：
勞工安全衛生法第五條第一項第五款
雇主對左列事項應有符合標準之必要安全衛生設備：
五、防止有墜落﹑崩塌等之虞之作業場所引起之危害。
勞工安全衛生法第三十一條
違反第五條第一項或第八條第一項之規定，致發生第二十八條第二項第一款之職業災
害者，處三年以下有期徒刑、拘役或科或併科新臺幣十五萬元以下罰金。
法人犯前項之罪者，除處罰其負責人外，對該法人亦科以前項之罰金。
刑法第二百七十六條第二項
從事業務之人，因業務上之過失犯前項之罪者，處五年以下有期徒刑或拘役，得併科
三千元以下罰金。


司法院資訊處製作；財團法人民間司法改革基金會備份。
